【裁判字號】    99,事聲,245
【裁判日期】    990722
【裁判案由】    消債聲明異議
【裁判全文】
臺灣高雄地方法院民事裁定             99年度事聲字第245號
異  議  人  萬泰商業銀行股份有限公司
法定代理人  乙○○
相  對  人  甲○○
代  理  人  徐豐益律師
上列聲明異議人因與相對人間消費者債務清理事件，對於民國99
年3 月5 日本院司法事務官98年度司執消債更字第315 號裁定提
出異議，本院裁定如下：
    主  文
異議駁回。
異議費用由異議人負擔。
    理  由
一、異議意旨略以：相對人即債務人（下稱相對人）陳報其於夜
    市擺攤，每月平均收入約新台幣（下同）15,000元。然相對
    人於民國98年度消債更字第79號聲請更生程序中，自陳於96
    年10月已覓得新職，每月薪資22,000元，又其96年度所得為
    224,500 元，平均每月薪資為18,708元，而相對人正值壯年
    ，且依勞委會98年度新制基本工資最低月薪為17,280元，健
    保費未有眷屬加保時每月投保金額為19,200元，則相對人每
    月平均收入是否僅約15,000元，容有可疑。另相對人雖主張
    需支出其父母親扶養費用計2,808 元，然其父母親是否真已
    不能維持生活而無謀生能力需由子女扶養，及是否領有政府
    老人（農）津貼或其他補助，原裁定就此部分未予詳查即裁
    定認可更生方案，更生方案對於異議人實非公允，爰依法聲
    明異議。
二、按債務人有薪資、執行業務所得或其他固定收入，法院認更
    生方案之條件公允者，得不經債權人會議可決，逕依債務人
    之聲請或依職權以裁定認可更生方案，消費者債務清理條例
    （下稱消債條例）第64條第1 項定有明文。又按消債條例之
    制定，乃為使負債務之消費者得依本條例所定程序清理其債
    務，以調整其與債權人及其他利害關係人之權利義務關係，
    保障債權人之公平受償，謀求消費者經濟生活之更生，進而
    健全社會經濟之發展，乃消債條例第1 條所明定。是以，除
    有消債條例第63條第1 項、第64條第2 項所定之情形外，法
    院得斟酌裁量認可更生方案。債務人之更生方案應否准許，
    係以是否公允為斷，而所謂公允，應審酌債權人與債務人之
    利益衡平、債務人之償債能力與清償誠意以及社會公益等因
    素為綜合判斷，非以還款成數為絕對標準。
三、經查：
  (一)相對人前經本院於98年3 月25日以98年度消債更字第79號裁
    定進行更生程序，而相對人現有固定之收入，每月約15,000
    元之事實，有相對人之收入切結書在卷可憑。又勞動基準法
    之基本工資，乃為保障勞工權益而設，勞雇雙方議定之工資
    ，固不得低於基本工資，然相對人係於夜市擺攤，每月實際
    工作日數、時數並非固定，則合計領得收入仍有可能未達15
    ,000元，況依相對人稅務店子閘門財產所得調件明細表，其
    98年度所得為0元，且異議人並未就相對人切結之收入有何
    不實內容，具體釋明之，是此，僅憑勞動基準法基本工資之
    金額，空泛臆測相對人有隱匿收入情事，自無可採。
  (二)依原裁定認可之更生方案，相對人積欠之無擔保及無優先權
    債務總額為756,019 元，相對人每月清償額為4,000 元，依
    消債條例規定之最長期限8 年為還款期限，還款之債權比例
    為50.79%，相對人就債務之清償實已盡其努力及誠信，且本
    件更生方案認可條件，並無消債條例第63條第1 項、第64條
    第2 項所定不應認可之消極事由存在，是本件更生方案核屬
    適當、公允，而且可行。
  (三)異議人雖以相對人需支出其父母親扶養費用計2,808 元，主
    張其父母親是否真已不能維持生活而無謀生能力需由子女扶
    養，及是否領有政府老人（農）津貼或其他補助，原裁定就
    此部分未予詳查即裁定認可更生方案，原裁定非屬公允云云
    。然直系血親相互間互負扶養義務；受扶養權利者，以不能
    維持生活而無謀生能力者為限。前項無謀生能力之限制，於
    直系血親尊親屬，不適用之，民法第1114條、第1117條定有
    明文。揆諸上開規定，扶養直系血親尊親屬，自不以無謀生
    能力為必要。本件相對人之母親劉富娣，係32年10月1 日生
    ，名下有房屋1 筆、投資1 筆，95、96年度營利所得分別僅
    為46 0元、2,166 元，此有戶籍謄本、劉富娣95、96年度財
    政部臺灣省南區國稅局所得資料清單在卷足憑（見98年度消
    債更字第79號卷第43頁、第79至80頁），是劉富娣確有不能
    以其財產維持生活，而需受相對人扶養之情形，堪予認定。
    而劉富娣現居於高雄縣，爰以內政部社會司公告98年度臺灣
    省國人平均最低生活費用9,829 元計算，相對人每月支出父
    母親之扶養費用2,808 元，應屬合理。故異議人以此為由主
    張原裁定非屬公允核屬無據。
四、綜上所述，依相對人之資力狀況、還款成數、將來之生活等
    情狀綜合審酌，原裁定認可之更生方案條件尚稱公允，異議
    人執前詞指摘原裁定不當求予廢棄，為無理由，應予駁回。
五、依消費者債務清理條例第15條、民事訴訟法第240 條之4 第
    3 項後段、第78條，裁定如主文。
中    華    民    國    99    年    7     月    22    日
                  民事第一庭  法    官  張茹棻
上為正本係照原本作成。
如對本裁定抗告須於裁定送達後10日內向本院提出抗告狀，並繳
納裁判費新台幣1,000元。
中    華    民    國    99    年    7     月    22    日
                              書 記 官  黃美秀

司法院資訊處製作；財團法人民間司法改革基金會備份。
